【裁判字號】    98,交聲,4007
【裁判日期】    990112
【裁判案由】    交管條例聲異
【裁判全文】
臺灣板橋地方法院交通事件裁定        98年度交聲字第4007號
異  議  人
即受處分人  甲○○○
上列異議人即受處分人因違反道路交通管理處罰條例案件，對於
交通部公路總局臺北區監理所中華民國九十八年十月二十日所為
北監自裁字裁四○－ZIB 一四三六七一號裁決，聲明異議，本院
裁定如下：
    主      文
異議駁回。
    理      由
一、按汽車行駛高速公路及快速公路，應依速限標誌指示，高速
    公路及快速公路交通管制規則第五條第一項前段已有明文。
    又按汽車行駛於快速公路，不遵使用限制、禁止、行車管制
    及管理事項之管制規則，而有行車速度超過規定之最高速限
    或低於規定之最低速限者，處汽車駕駛人三千元以上六千元
    以下罰鍰，並予記違規點數一點，道路交通管理處罰條例第
    三十三條第一項第一款、第六十三條第一項第一款分別定有
    明文。
二、本件受處分人即異議人甲○○○駕駛其所有之車號六六○三
    －FL號自用小客車，於民國九十八年五月二十八日上午十一
    時七分許，於國道三號南下三十一公里處，該處速限為九十
    公里，受處分人所有之該部汽車竟以一○七公里之時速超速
    十七公里行駛，為內政部警政署國道公路警察局第九警察隊
    執勤員警拍照取證後逕行製單舉發，經將舉發通知單送達於
    受處分人後，受處分人於應到案日期前向原處分機關提出申
    訴，經原處分機關請原舉發單位調查結果，仍認受處分人所
    有之該部汽車有於前揭路段超速行駛行為，原處分機關乃依
    道路交通管理處罰條例第三十三條第一項第一款、第六十三
    條第一項第一款及違反道路交通管理事件統一裁罰基準表規
    定，以受處分人所有該部車號汽車超過規定之最高時速未滿
    二十公里行駛，於九十八年十月二十日裁處受處分人三千元
    罰鍰、並記違規點數一點。
三、異議人即受處分人甲○○○固於議異狀中承認其駕駛所有之
    自用小客車於上揭時間行經國道三號南下三十一公里處為警
    用測速照相儀器測速拍照之事實，惟矢口否認有違反道路交
    通管理處罰條例之行為，辯稱：國道三號近中和土城路段短
    短八公里內，即有三種不同的速限，設置於二十七公里一百
    公尺處之速限標誌係位於閘道右側，於高速公路主線行駛之
    車輛，因角度及距離關係，無法清楚辨識該標誌；又二十九
    公里一百公尺處並未設置交通標誌；再於三十公里五百公尺
    處之「前有測速照相」告示標誌與警方採證之位置幾近相同
    ，故該標誌之設置並未遵守道路交通管理處罰條例第七條之
    二第三項，須至少於三百公尺前標示之規定，因之，伊認為
    國道三號南向三十一公里測速拍照地點前十公里內實際缺乏
    任何有效之標誌段云云。經查，異議人超過最高時速九十公
    里之速度，以每小時一百零七公里駕駛所有車輛於上述時間
    途經上開舉發地點一節，有卷附經警以雷達測速拍照所攝得
    之採證照片一幀可憑（觀諸該照片左上角顯示之年、月、日
    、時間、當時速度、路段名稱及速限標準內容可知上情），
    是異議人上揭超速駕駛之事應堪認定。按汽車駕駛人行車速
    度超過規定之最高速限，經採用固定或非固定式科學儀器取
    得證據資料證明者，於高速公路、快速公路須至少於三百公
    尺前，明顯標示之，道路交通管理處罰條例第七條之二第三
    項定有明文，本件之測速照相處所前方約六百公尺，即國道
    三號南向三十公里五百公尺處設有「前有測速照相」之告示
    牌一面，此有內政部警政署國道公路警察局第九警察隊九十
    八年十二月十日公警九交字第○九八○九○七五六三號函及
    其所附之告示牌照片一張附卷可稽，上開告示牌之設置，不
    論形式或實質上，應已盡告知用路人依速限駕駛之作為義務
    ，足以促請駕駛人注意不得違規行駛，而符上開規定之要求
    ，異議人辯稱：該告示牌之設置，與舉發伊違規測速照相之
    位置「幾乎在同一地點」，係不符合道路交通管理處罰條例
    第七條之二第三項，須至少於三百公尺前標示之規定云云，
    惟舉發測速照相之地點為「國道三號南下三十一公里處」，
    設置告示牌之位置則在同路段南向三十公里五百公尺處，有
    上揭測速照片、標示牌照片等可考，是二者顯非同一處所，
    異議人故混為一，已非可採；另異議人行駛高速公路應遵守
    速限之規定循規駕駛，此亦為已考領駕駛執照之駕駛人應有
    之一般常識，上開取締超速路段之速限標誌確係設置於二十
    一公里五百公尺、二十七公里一百公尺、二十九公里一百公
    尺處，並有卷附上該路段設置速限標誌位置照片三幀可稽，
    觀諸該限速標誌係設置之位置顯眼，無何障礙物遮掩，易為
    人所察知遵守，自可期待駕駛人依速限規定駕駛，即使二十
    九公里一百公尺未設置標誌，則上開其餘路段速限標誌之設
    置，已足達到告知駕駛注意行車速限之目的，異議人持上詞
    ，以己意空言泛稱無清楚且有效辨識之標誌云云，漫言所辯
    ，尚不足採為免責之依據。據此，異議人有於上述時、地違
    規超速未滿二十公里行駛一事應堪認定，本件事證明確，應
    依法論科。
四、綜上，異議人於上揭時、地，確有超速未滿二十公里之違規
    駕駛行為，堪予認定。是原處分機關依首揭規定，裁罰異議
    人三千元，並記違規點數一點，於法要無不合。本件異議人
    之異議為無理由，應予駁回。
據上論斷，應依道路交通案件處理辦法第十九條，裁定如主文。
中    華    民    國    99    年    1     月    12    日
                  臺灣板橋地方法院交通法庭
                          法  官  王綽光
以上正本證明與原本無異。
如不服本裁定，應於裁定送達後5 日內向本院提出抗告狀。
                          書記官  許清秋
中    華    民    國    99    年    1     月    13    日

司法院資訊處製作；財團法人民間司法改革基金會備份。
